【裁判字號】    89,自,166
【裁判日期】    890731
【裁判案由】    詐欺
【裁判全文】
臺灣板橋地方法院刑事判決                          八十九年度自字第一六六號
    自  訴  人  尚琪實業有限公司
    代  表  人  甲○○
    代  理  人  戊○○
                乙○○
    被      告  丁○○
                丙○○
右列被告因詐欺案件，經自訴人提起自訴，本院判決如左：
    主  文
丁○○、丙○○均無罪。
    理  由
一、自訴意旨略以：被告丁○○原為恒揚工業股份有限公司（下稱恒揚公司）負責人
    ，自訴人尚琪實業有限公司（下稱自訴人公司）與之有多年生意往來經驗，彼此
    已建立良好信賴關係，詎於民國八十七年一月間，恒揚公司負責人變更為被告丙
    ○○，被告丁○○、丙○○二人竟將此交易上之重大訊息隱匿未告知自訴人公司
    ，並共同基於意圖為自己不法所有之概括犯意聯絡，自同年二月間起至五月間止
    ，由被告丙○○委由被告丁○○以公司負責人名義繼續向自訴人公司訂購懸吊凸
    輪、傾斜凸輪、凸輪滑座、凸輪滑座鋼座等產品，致自訴人公司以為恒揚公司負
    責人仍為被告丁○○，因此陷錯誤而連續多次將上開產品交付予恒揚公司取得，
    總價值達新台幣（下同）五十萬六千九百九十三元。嗣上開貨款到期，自訴人公
    司請求給付時，被告等竟以「恒揚公司負責人已變更為被告丙○○，由於現任負
    責人交接中，故將貨款延期給付」為由，拒絕付款，其後被告丙○○雖簽發以恒
    揚公司為發票人（負責人為丙○○），彰化商業銀行光復分行為付款人，發票日
    為八十八年一月二十八日，面額為四十四萬九千一百二十八元之支票乙紙交付自
    訴人公司，惟該支票屆期經提示又不獲兌現，自訴人公司再前往催討時，發現恒
    揚公司已人去樓空，始悉受騙，因認被告等均涉犯刑法第三百三十九條第一項之
    詐欺取財罪嫌。
二、按犯罪事實應依證據認定之，無證據不得推定其犯罪事實；又自訴案件不能證明
    被告犯罪者，應諭知無罪之判決，刑事訴訟法第一百五十四條、第三百四十三條
    準用第三百零一條第一項分別定有明文。次按刑法第三百三十九條第一項詐欺罪
    之成立，以意圖為自己或第三人不法所有，以詐術使人將本人或第三人之物交付
    為要件。所謂以詐術使人交付，必須被詐欺人因其詐術而陷於錯誤，若其所用方
    法，不能認為詐術，亦不致使人陷於錯誤，即不構成該罪，最高法院四十六年台
    上字第二六０號著有判例。
三、本件自訴人公司自訴被告丁○○、丙○○均涉犯前開詐欺取財罪嫌，無非係以其
    等將恒揚公司負責人已變更之交易上重大訊息隱匿未告知自訴人公司，而繼續向
    自訴人公司訂購產品，致自訴人公司陷於錯誤而交付所買產品，並提出恒揚公司
    通知函、上開支票、存款不足退票單、送貨單等資料等為其論據。訊據被告等固
    均坦承於右揭時間向自訴人公司訂購價值共達五十萬六千九百九十三元之懸吊凸
    輪等產品後未付款，事後所簽發支票亦未予兌現等情，惟均矢口否認有何詐欺取
    財之犯行，被告丁○○並辯稱：恒揚公司與自訴公司有十餘年交易往來紀錄，伊
    以公司名義所訂購之貨品皆已如期付款，後來恒揚公司於八十七年一月間轉讓予
    被告丙○○經營，被告丙○○仍僱用伊向自訴人公司訂購產品，而為何恒揚公司
    無法清償貨款，伊則不清楚，自無詐欺可言等語；被告丙○○則辯稱：伊係因見
    恒揚公司經營有困難，才投資資金予以扶持，並成為公司負責人，而自訴人公司
    歷年來均與原負責人即被告丁○○進行交易，伊始在公司未為負責人變更登記前
    ，仍委託被告丁○○向自訴人公司訂購懸吊凸輪等產品，後來因為債務過大，始
    一時無法清償貨款，主觀上並無詐欺之意圖等語。經查：
（一）恒揚公司與自訴人公司已有十餘年之交易往來紀錄，且以往由被告丁○○以公
      司負責人名義向自訴人公司所訂購之產品皆能清償款項等情，業據自訴人公司
      代理人乙○○於本院調查中供明在卷，足見雙方間己建立良好的信用關係，本
      案被告等向自訴人公司所訂購產品固有五十萬六千九百九十三元未付清，惟此
      係短短四個月間之貨款，與十餘年已付款之部分相較，實占極少數，足認雙方
      間之交易往來尚屬正常，難謂此未付款部分之產品係自訴人公司因被告等繼續
      訂購行為致陷於錯誤而為給付者。
（二）另恒揚公司雖於八十七年一月間轉讓予被告丙○○經營，此有被告等簽訂之轉
      讓契約書一件在卷可憑，惟公司負責人變更，須為變更登記，且須經一段時間
      為之，此為眾所周知，在未為變更登記前，原負責人仍為名義上負責人，本件
      恒揚依公司負責人變更為被告丙○○之事項，係於八十七年五月二十二日完成
      變更登記，此有變更登記事項卡一件附卷可徵，則被告丁○○所稱「因公司負
      責人變更尚未完成登記，始未向自訴人公司告知，並非有意隱瞞」乙節，尚非
      無據，而被告丙○○委託被告丁○○仍以公司負責人名義向自訴人公司訂購產
      品，應不構成詐欺之手段；再一般公司與公司間之買賣交易，雙方是否能完全
      給付，首重者乃公司之制度、資力及以往彼此間之信賴關係，負責人為何人﹖
      是否變更﹖應非重大之交易訊息，縱負責人變更，仍無礙於正常交易往來。本
      件自訴人公司自始至終均與恒揚公司為買賣交易，且與有十餘年關係之被告丁
      ○○為實際交涉對象，其是否因被告等隱瞞負責人變更之事實致陷於錯誤而交
      付財物，誠值懷疑﹖更難謂被告等以相同方式、條件繼續與有十餘年交易紀錄
      之自訴人公司為本件交易，有任何施用詐欺之行為可言。
    綜上所述，自訴人公司憑以認定被告等構成詐欺取財罪之論據，尚有不足，本案
    純屬民事糾葛問題，被告等向自訴人公司訂購懸吊凸輪等產品後未付清部分款項
    之行為，顯與上開刑法詐欺取財罪之構成要件有間，自不得論以該罪。此外，本
    院復查無其他積極證據足認被告等有何自訴人公司所指詐欺取財之犯行，既不能
    證明其等犯罪，爰均依法諭知無罪之判決。
據上論斷，應依刑事訴訟法第三百四十三條、第三百零一條第一項，判決如主文。
中      華      民      國      八十九      年     七     月   三十一   日
                                      臺灣板橋地方法院刑事第三庭
                                          法  官  趙  義  德
右正本證明與原本無異
如不服本判決應於送達後十日內向本院提出上訴狀
                                          書記官  張  慧  玲
中      華      民      國      八十九      年     八     月     七     日


司法院資訊處製作；財團法人民間司法改革基金會備份。
